臺灣桃園地方法院民事判決　九十一年訴字第一三○○號
　　原　　　告　丙○○○
　　訴訟代理人　丁○○
　　　　　　　　戊○○
　　被　　　告　乙○○
　　訴訟代理人　甲○○
右當事人間損害賠償事件，原告於刑事訴訟程序提起附帶民事訴訟，經本院刑事庭裁
定移送，本院判決如左：
    主　　文
被告應給付原告新台幣肆拾壹萬捌仟參佰伍拾貳元及自民國九十一年八月十七日起至
清償日止，按年息百分之五計算之利息。
原告其餘之訴駁回。
訴訟費用由被告負擔二分之一，餘由原告負擔。
本判決原告勝訴部分於原告以新台幣壹拾肆萬元供擔保後，得假執行。但被告如於假
執行程序實施前以新台幣肆拾壹萬捌仟參佰伍拾貳元為原告預供擔保，得免為假執行
。
原告其餘假執行之聲請駁回。
    事    實
甲、原告方面：
一、聲明：被告應給付原告新台幣（下同）八十三萬六千八百八十一元及自民國（下
    　　　同）九十一年八月十七日起至清償日止按年息百分之五計算之利息。訴訟
   　　　 費用由被告負擔。願供擔保宣告假執行。
二、陳述：
（一）被告乙○○於九十年一月二十二日十九時許，騎乘車號ＥＶＤ─五九九號輕型
      機車，沿桃園縣桃園市○○路直行往介壽路方向行駛，行經民族路陸橋地下道
      時，理應注意車輛行駛時，駕駛人應注意車前狀況，隨時採取必要之安全措施
      暨輕型機器腳踏車（即輕型機車）在無號誌市區道路時速不得超過三十公里，
      而依當時情形，又無不能注意之情事，竟疏於注意，自後方追擦撞同向正牽腳
      踏車行走之原告丙○○○，致丙○○○人車倒地後，受有左踝骨折、第一及第
      二腰椎骨折等傷害。
（二）按「因故意或過失，不法侵害他人之權利者，負損害賠償責任」；「不法侵害
      他人之身體或健康者，對於被害人因此喪失或減少勞動能力，或增加生活上之
      需要時，應負損害賠償責任」；及「不法侵害他人之身體、健康、名譽、自由
      、信用、隱私、貞操或不法侵害其他人格法益而情節重大者，被害人雖非財產
      上之損害，亦得請求賠償相當之金額」，民法第一百八十四條第一項前段、第
      一百九十三條第一項、第一百九十五條第一項前段分別定有明文。
（三）請求被告賠償之金額：
  １、醫療費用：
      因本件事故至天主教聖保祿修女會醫院急診及門診治療，共計支出一千八百九
      十三元。
  ２、看護費用：
      原告於住院期間，需僱請看護，自九十年一月二十二日起至同年二月十日止，
      共支出二萬六千元。
  ３、增加生活上需要部分：
      原告出院後，仍需長期休養及治療，由於生活無法自理，需僱請外籍看護，自
      九十年二月二十四日起至九十一年八月二十三日止，每月薪資一萬五千八百元
      、就業安定費每月六百元、健保費每月九百二十一元、食宿費用每月四千五百
      元及額外加班費，共計業已支付四十萬八千九百八十八元。
  ４、精神損害賠償：
      自車禍至今，原告回復情況不良，行走困難，不知何時才能結束復建，痛苦萬
      分，生活多所不便，故爰請求四十萬元之精神賠償，亦難謂過當也。
三、證據：提出診斷證明書影本二紙、收據七張、看護費用收據四張、外勞聘僱後雇
    　　　主所負擔費用表、外勞聘僱證明書、健保費繳納收據影本為證物。
乙、被告方面：
一、聲明：原告之訴及假執行聲請均駁回。訴訟費用由原告負擔。如受不利益之判決
          ，願供擔保宣告免為假執行。
二、陳述：
（一）按損害之發生或擴大，被害人與有過失者，法院得減輕賠償金額或免除之，此
      為民法第二百十七條第一項所明定。被告於九十年一月二十日十九時許，騎乘
      機車行經桃園市○○路往介壽路方向，至民族路陸橋地下道時，與原告擦撞，
      乃因原告以手推腳踏車，後掛二大包雜物，行動搖擺不定，因而被告行進中，
      不意碰撞，雖原告受有傷害，但已醫治癒合，即回復原狀，至第一、第二腰椎
      骨折，係舊傷，原告身穿鐵衣，即在固定腰椎骨，與被告何干，且依當時情形
      判斷，原告以手推單車，後面掛滿東西，本就行進不穩，因而一受擦撞勢必倒
      下，而車上掛滿物件為物件及單車重壓亦所必然，是原告雖受有傷害，依當時
      情況，原告手推單車行於機車專用道，已違反交通法規，是原告顯有過失，依
      過失相抵之原則，應減輕賠償金額或免除之。
（二）對於原告請求之醫療費用及住院期間之看護費用均不爭執。
（三）原告受傷縱有不能走動，而需人照顧，亦僅有一月半月，不能長期不能行動，
      故縱有僱用外勞特別照顧，最多只有一、二月，其長期間僱用外勞，其損害係
      原告故意擴大，被告無賠償之義務。
（四）原告受傷後，被告即前往探視，亦願意賠償原告，然原告請求精神損害賠償四
      十萬元，容有過高。
丙、本院依職權調閱台灣桃園地方法院檢察署九十一年度執字第二六一四號刑事卷宗
    。
    理　　由
一、本件原告起訴請求「被告應給付原告六十一萬八千六百零六元，及自起訴狀繕本
    送達之翌日起至清償日止，按年息百分之五計算之利息」，嗣於審理中改為請求
    「被告應給付原告八十三萬六千八百八十一元及自九十一年八月十七日起至清償
    日止，按年息百分之五計算之利息」，此係擴張應受判決事項之聲明，核與民事
    訴訟法第二百五十五條第一項第三款之規定相符，應予准許，合先敘明。
二、本件原告起訴主張：被告乙○○於九十年一月二十二日十九時許，騎乘車號ＥＶ
    Ｄ─五九九號輕型機車，沿桃園縣桃園市○○路直行往介壽路方向行駛，行經民
    族路陸橋地下道時，理應注意車輛行駛時，駕駛人應注意車前狀況，隨時採取必
    要之安全措施暨輕型機器腳踏車（即輕型機車）在無號誌市區道路時速不得超過
    三十公里，而依當時情形，又無不能注意之情事，竟疏於注意，自後方追擦撞同
    向正牽腳踏車行走之原告，致原告人車倒地後，受有左踝骨折、第一及第二腰椎
    骨折暨因車禍壓力增加致其原有之糖尿病病情加重，導致酸血症等傷害等事實，
    刑事部分並經本院九十年度交易字第一六二號判處拘役三十日，如易科罰金以三
    百元折算一日在案，業據其提出刑事判決書乙份為證，並經本院依職權調取九十
    一年度執字第二六一四號刑事卷宗核閱無訛，自堪信原告主張之事實為真實。原
    告之受傷與被告之過失行為有因果關係，被告自應負侵權行為之責任。被告抗辯
    原告與有過失，有過失相抵之適用不足採信。
三、被告因過失不法侵害原告之身體及健康，依據前述條文之規定，被告自應對原告
    負損害賠償責任，爰將原告之請求分述如下：
（一）醫療費用：醫療費用原告共計支付一千八百九十三元，被告對此部分亦不爭執
                ，原告之請求為有理由，應予准許。
（二）看護費用：原告住院期間自九十一年一月二十二日起至同年二月十日止，共支
                出看護費用二萬六千元，此有收據在卷可稽，被告對此部分亦不爭
                執，原告之請求為有理由，應予准許。
（三）增加生活負擔部分：
      原告出院後仍需長期休養與治療，平常日常生活無法自理，需有人隨時照顧，
      家人代請印尼看護工照料，經本院詢問天主教聖保祿修女會醫院函覆：「一、
      病患丙○○○於因患有嚴重骨鬆症合併糖尿病。二、住院中因糖尿病併發代謝
      性酸血症，故出院後一直處於體力衰弱狀態，依病情需要，原則上需專人看護
      至少一年」，此有該院九十一年十一月五日桃聖業字第九一一０六號函在卷可
      稽，故原告因本件事故導致出院後仍需僱請看護照顧，然以一年為限，而外勞
      每月薪資一萬五千八百四十元、就業安定費六百元、健保費雇主負擔九百二十
      一元，食宿費用每月四千五百元，加班費共計一萬零七十元，合計支付看護費
      用共計（【１５８４０元Ｘ１２＝１９００８０元】＋【９２１元Ｘ１２＝１
      １０５２元】＋【６００元Ｘ１２＝７２００元】＋【４５００元Ｘ１２＝５
      ４０００元】＋１００７０元＝２７２４０２元）二十七萬二千四百零二元，
      原告逾此部分之請求，顯無理由，應予駁回。被告抗辯原告僅需僱用外勞一、
      二個月，然被告並無提出任何證據以實其說，故其抗辯不足採信。
（四）精神慰撫金部分：
      依照原告受傷程度及恢復狀況，被告之平均收入情形等雙方之身分、地位及經
      濟能力，原告請求之慰撫金以十五萬元為相當，逾此部分之請求顯無理由，應
      予駁回。
四、從而，原告基於侵權行為之損害賠償請求權，請求被告給付四十五萬零二百九十
    五元，及自九十一年八月十七日起至清償日止，按年息百分之五計算之法定遲延
    利息，於法有據。惟因原告自認已領取汽車強制責任險之保險金三萬一千九百四
    十三元，此有匯款通知單在卷可稽，又依據強制汽車責任保險法第三十條：「保
    險人依本法規定給付之保險金，視為加害人或被保險人損害賠償金額之一部分，
    加害人或被保險人受賠償請求時，得扣除之。」之規定，即原告上述所得請求之
    金額應扣除上述已付之保險金三萬一千九百四十三元，故本件原告得請求之賠償
    金額為四十一萬八千三百五十二元。原告逾此部分之請求，均無理由，應予駁回
    。
五、從而，原告基於侵權行為之損害賠償請求權，請求被告賠償原告四十一萬八千三
    百五十二元及自九十一年八月十七日起至清償日止，按年息百分之五計算之遲延
    利息部分，洵屬正當，應予准許。原告逾此部分所為之請求，為無理由，應予駁
    回。
六、兩造均陳明願供擔保聲請宣告假執行及免為假執行，經核原告勝訴部分，合於法
  　律規定，爰分別酌定相當擔保金額宣告之；其餘假執行之聲請，因訴之駁回而失
  　所附麗，不予准許。
七、至於兩造其餘之攻擊或防禦方法及未經援用之証據，經本院斟酌後，認為均不足
    以影響本判決之結果，自無逐一詳予論駁之必要，併此敘明。
據上論結，原告之訴為一部有理由，一部無理由，依民事訴訟法第七十九條但書、第
三百九十條第二項、第三百九十二條，判決如主文。
中　　　華　　　民　　　國　　九十一　　　年　　十二　　　　月　　六　　日
                                臺灣桃園地法院民事第一庭
~B法　　　官　張益銘
右為正本，係照原本作成。
如對本判決上訴，須於判決送達後廿日內向本院提出上訴狀。
中　　　華　　　民　　　國　　九十一　　　年　　　十二　　　月　　六　　日
~B法院書記官　卓清和
